臺灣臺南地方法院交通事件裁定　　　　　　　　　　九十三年度交聲字第二四九號
　　移送機關　交通部公路總局嘉義區監理所麻豆監理站
　　受處分人
　　即異議人　甲○○
右列受處分人因違反道路交通管理處罰條例案件，對於交通部公路總局嘉義區監理所
麻豆監理站民國九十三年五月四日所為之裁決處分（處分案號：麻監裁罰字第裁七五
─Ｚ00000000號）聲明異議，本院裁定如左：
    主  文
異議駁回。
    理  由
一、聲明異議意旨略以：內政部警政署國道公路警察局第五警察隊以受處分人即異議
    人甲○○於九十二年十一月二十八日凌晨一點十分左右，無照駕駛車牌號碼ＴＨ
    ─八八八八號自用小客車，並任意將該小客車停放在國道十號高速公路東向西四
    ‧七公里處之路肩等事實，而舉發異議人無照駕駛及高速公路任意路肩停車等違
    規行為。其中有關無照駕駛一節，因為異議人當天並非於駕駛中被攔停，而係於
    停車狀態遭臨檢發現，所以車子雖是異議人開到違規地點，並停在路肩睡覺，但
    法律規定是開車時被抓到才有無照駕駛的問題，因此異議人將車停在路肩就非屬
    無照駕駛之行為。另任意路肩停車一節，則既無證據證明異議人有駕車之行為，
    故異議人亦不符合道路交通管理處罰條例第三十三條所稱之汽車駕駛人之要件，
    顯見本件裁罰並不合法，故異議人不服原處分機關之裁處內容，乃提起本件異議
    。
二、按汽車駕駛人，未領有駕駛執照駕車者，處新臺幣六千元以上一萬二千元以下罰
    鍰，並當場禁止其駕駛及扣留其車輛牌照；又汽車行駛於高速公路或設站管制之
    道路，而不遵守管制之規定者，處汽車駕駛人新臺幣三千元以上六千元以下罰鍰
    ，道路交通管理處罰條例第二十一條第一項第一款及第三十三條第一項分別定有
    明文。其次，汽車行駛於高速公路或設站管制之道路，應遵守其管制之規定；而
    汽車行駛於高速公路，除於規定之停車處外，不得在路肩及路肩外、中央分隔帶
    、隧道內、交流道或收費站區○○○道路交通安全規則第一百零五條及高速公路
    交通管制規則第十二條第一項前段亦分別規定甚明。至汽車駕駛人是否有未領有
    駕駛執照駕車或於高速公路路肩任意停車等違規行為，應係以是否有客觀積極之
    相關事證，足以證明該車之駕駛人確有未領有駕駛執照駕駛汽車並行駛於道路上
    ，以及駕駛人是否曾將所駕駛之汽車任意停放於高速公路之路肩等事實加以分析
    判斷，並非必須未領有駕駛執照之駕駛人為警攔查時，其所駕駛之汽車仍處於行
    駛之狀態，或者交通勤務人員必須當場目睹該駕駛人將車任停放路肩之全部過程
    ，始可認定該駕駛人有未領有駕駛執照駕車或於高速公路路肩任意停車等違規行
    為。換言之，假若駕駛人未領有駕駛執照竟仍駕駛車輛於道路上行駛，後因不明
    原因而在高速公路路肩任意停車，此時交通執勤警員發現後上前盤查而得知駕駛
    人並未領有駕駛執照，同時從當時之各項客觀事證，亦足以推論該車確實由此未
    領有駕駛執照之人所駕駛而行至該處違規停放，則不僅該駕駛人駕駛汽車起駛於
    道路之時起，即已構成未領有駕駛執照駕車之違規行為，且其後來在高速公路路
    肩任意停車之違規駕駛行為亦當然可以確認，而該車駕駛人尚非得以其為警查獲
    當時車輛係處於停止狀態，而片面自認並無未領有駕駛執照駕車及任意路肩停車
    等違規行為。
三、經查：
    （一）受處分人即異議人甲○○並不否認其在普通小型車駕駛執照已遭吊銷之情
          況下，仍於九十二年十一月二十八日凌晨一點十分左右，駕駛車牌號碼Ｔ
          Ｈ─八八八八號自用小客車而行駛至國道十號高速公路東向西四‧七公里
          處之路肩停放，並於該小客車內睡覺等事實，且有內政部警政署國道高速
          公路警察局公警局交字第Ｚ00000000號舉發違反道路交通管理事
          件通知單、內政部警政署國道公路警察局第五警察隊九十三年二月三日公
          警國五交訴字第０九三０００００六三號書函各一份及違規現場採證照片
          三張附卷足憑。另當日執行勤務舉發本違規事件之內政部警政署國道公路
          警察局第五警察隊岡山分隊警員劉時銘，亦於本院調查時亦到庭具結證稱
          ：「（法官問：本件是否你舉發的，情形如何？）是我舉發的，當天我們
          巡邏，經過本件違規路段時，發現本件違規車輛停在路肩，因為後面沒有
          擺路障標誌，所以我們就過去查看，我們當時看到駕駛人在車上睡著了，
          我們就當場拍照，再敲車門請駕駛人出示駕照，駕駛人隨後就醒來了，當
          時我們有聞到駕駛人身上有酒味，我們有另外開一張酒後駕車罰單，異議
          人也有抗告，但高雄高分院已經抗告駁回確定在案，之後再接著我們再開
          本件罰單，我們有請異議人做酒精濃度測試，但異議人拒絕，我們就開單
          舉發，異議人沒有帶任何證件，我們依照異議人所陳述的資料去查詢相關
          資料，才發覺異議人沒有駕照，異議人駕照已吊銷，所以我們就開無照駕
          駛及任意停放路肩，我們開單後把通知單交給異議人，但異議人不要在移
          送聯上簽名，我們就記明，將移送聯給異議人。車子是我們幫異議人移離
          現場的。」等語（參見本院九十三年六月二十三日訊問筆錄）。此參以證
          人劉時銘警員與受處分人即異議人甲○○間不僅未有任何怨隙，且係毫不
          相識之人，衡情證人應無設詞攀誣，或虛構違規事實陷害異議人之理。況
          執勤警員執行公務時，本身即受有行政懲處責任之監督，且其到庭具結作
          證，更係以刑事責任擔保其證言之真實性，故證人劉時銘警員之前開證言
          內容及其所製單舉發之本件違規事實，應無不可採信之處。從而，異議人
          於前述時、地，曾於違規停放於高速公路路肩之車牌號碼ＴＨ─八八八八
          號自用小客車內睡覺等事實，應可認定。
    （二）其次，受處分人即異議人甲○○於本院調查時亦已明確自承：前述車牌號
          碼ＴＨ─八八八八號自用小客車，確係其親自駕駛而停放於本件違規地點
          之高速公路路肩等語（詳見本院九十三年六月二十三日訊問筆錄）；又異
          議人於本件執勤警員查問時，亦表示其係與友人飲酒後，駕駛上述小客車
          欲前往仁武，途中因不勝酒力而停車於違規地點等情，亦據右開內政部警
          政署國道公路警察局第五警察隊九十三年二月三日公警國五交訴字第０九
          三０００００六三號書函載明無誤，故前述小客車係由異議人所親自駕駛
          而停放於本件違規地點一事，應無疑義。此外，參酌異議人所駕駛之車牌
          號碼ＴＨ─八八八八號自用小客車所停放之位置，係於國道十號高速公路
          東向西四‧七公里處之路肩處，乃屬一非開放性之高速公路路段，本即不
          能任意停車，且所有車輛必須經由駕駛人駕駛而由交流道進入該高速公路
          後，始可能行至該處停放，故該小客車應無原先即停放在該處，而異議人
          再以步行或其他方式到達該地點並進入該車內睡覺之可能；又異議人為本
          件執勤警員發現時，亦確實坐於該車之駕駛座上睡覺一情，除據上開證人
          劉時銘證述屬實外，並有違規現場採證照片兩張在卷可資參照，故本件就
          警員查獲當時之各項客觀事證判斷，業足以確認前述車牌號碼ＴＨ─八八
          八八號自用小客車係異議人所親自駕駛並行駛至違規地點停放無疑。基此
          並參照上開說明，可知異議人為警查獲時，其所駕駛之小客車雖係處於靜
          止之狀態，然就當時之各項事證判斷，既可明確推知該車係異議人所親自
          駕駛而行駛至高速公路路肩上停放，則異議人即不得僅以當時車輛係處於
          停止狀態，而片面認為並無未領有駕駛執照駕車及任意路肩停車等違規行
          為。從而，異議人有於右述時、地，未領有駕駛執照駕駛小客車並在高速
          公路路肩任意停車等違規事實，應均可認定。
四、綜上所述，受處分人即異議人甲○○於前述時、地，未領有駕駛執照駕駛汽車及
    行駛高速公路而將所駕駛之小客車任意停放於路肩等違規事實既均可認定，則原
    處分機關即交通部公路總局嘉義區監理所麻豆監理站，據此並引用上開道路交通
    管理處罰條例第二十一條第一項第一款及第三十三條第一項等規定，裁處異議人
    罰鍰共計新臺幣一萬八千元，於法即無不當（因異議人並未領有駕駛執照，故尚
    無依照同條例第六十三條第一項第一款之規定記違規點數一點之必要）。至本件
    異議內容，經核並無任何理由，故應予以駁回。
五、據上論斷，應依道路交通案件處理辦法第十九條，裁定如主文。
中      華      民      國      九十三      年    九    月    二十四    日
                                臺灣臺南地方法院交通法庭
                                    法  官    陳  志  成
右正本證明與原本無異
如不服本裁定應於送達後五日內向本院提出抗告狀
                                    書記官    黃  瓊  蘭
中      華      民      國      九十三      年    九    月    二十四    日
